臺灣澎湖地方法院刑事判決　　　　　　　　　　　　　　九十一年度重訴字第一號
　　公　訴　人　臺灣澎湖地方法院檢察署檢察官
　　被　　　告　戊○○
　　選任辯護人　洪文佐律師
右列被告因殺人案件，經檢察官提起公訴（九十一年度偵字第一四二號），本院判決
如左：
    主  文
戊○○殺人，處有期徒刑拾貳年，褫奪公權拾年。
    事  實
一、戊○○與蘇文強是澎湖縣馬公市桶盤里之同鄉亦為同姓宗親，曾因捕捉海臭蟲發
    生嫌隙，數年來兩家感情不睦，時生爭執。於民國九十一年三月三十日下午六時
    三十分許，二人相遇，先發生口角，互相叫罵，進而肢體衝突，戊○○持非其所
    有之尖刀一把，基於殺人故意，自後由上往下用力刺入蘇文強之右後背，蘇文生
    仍未歇手，分別朝蘇文強之頭部、手腳等要害持續猛刺，蘇文強終不支跪蹲倒在
    地上，全身從頭到腳有十餘處傷害，其中有十處為切割刀刃穿刺傷，經圍觀民眾
    報警當場查獲，並扣得尖刀一把。蘇文強經送醫急救後，延至同日下午八時三十
    分許，因頭部腦髓、血胸、肺臟刺創出血，最後因中樞神經及呼吸性休克而不治
    死亡。
二、案經甲○○訴請澎湖縣政府警察局馬公分局報請臺灣澎湖地方法院檢察署檢察官
    偵查起訴。
    理  由
一、訊據被告戊○○固坦承於右開時、地有持尖刀向蘇文強揮刺，惟矢口否認有何故
    意殺人之犯行，辯稱：案發當日，死者蘇文強以三字經辱罵並追打伊，是蘇文強
    先持扣案凶刀刺到伊的右腳踝，因此刀子掉落在地，伊撿起來之後，基於自衛不
    小心刺到蘇文強，且當時伊已精神耗弱，不知道刺傷多少刀，沒想到蘇文強就這
    樣死了，伊不是故意要殺蘇文強云云。惟查：
（一）本件案發後現場之處理員警丙○○、己○○到庭證稱：伊等到達現場後，被告
      與死者及一女子（應係死者之妻）仍扭倒在地，遂將三人分開，丙○○發現被
      告持刀，趁其不注意奪下，並令被告在原地不動，被告留待原地很合作，並無
      抗拒或其他危險動作等情，業經供明在卷，復有該二位警員之報告卷內可按，
      堪以採信，顯見案發現場被告仍鎮定；被告於同日製作筆錄時，仍意識清醒，
      應對自如，參當日之警訊筆錄自明，在在證實被告精神狀態並無異常，被告辯
      稱其失眠，精神狀況不佳，案發時已失去理智屬精神耗弱云云，無非圖輕卸責
      之詞，不足採信。
（二）被告與死者蘇文強於案發現場，曾有激烈之口角衝突，業經證人丁○○、乙○○證實在卷，參本院九十一年六月二十六日之審判筆錄可稽：
    (一)證人丁○○稱：「案發當時有看到死者和被告在民權路互罵，一直到我們門口
      後，死者又拿了我家門口的壹個直徑二十公分、高也差不多是二十公分左右空
      鐵桶（上面較大）丟被告，那時我就在店裡面聽到他們都在罵三字經，但我並
      沒有出來看，至於後來的砍殺情形，我並沒有看到，我看到時他們當時是空手
      的，後來他們雙方就跑到對面的五金行了。」
    (二)證人乙○○稱：「我當時正好要看花車遊行，看到壹個高高壯壯的人拿著蓋房
      子用的模板（大概要讓車子上人行道用的）），追打另外壹個人，但底是誰打
      誰，我並不能確定，但當我把車停好時，就看到死者躺在地上，被告就一直用
      手打死者，我並沒有看到他們拿刀子互砍的情狀，那時大概就在民生路上五金
      行和中小企銀中間。我看到他們兩人時，他們已經吵完了，我只有看到壹個高
      高壯壯的人手拿著模板藏在背後，另外一隻手拿類似水桶東西，看似要打架的
      樣子。當我車子停好走出車門的時候就看到那個高高壯壯的人已經在地上滾兩
      圈，後來站起來他們兩人又在五金行再度打起來，那個高高壯壯的又再度跌倒
      一次，但這次爬上來時，他身上就有傷了，當時死者還一直罵，而旁人有說叫
      他趕快就醫。」
    (三)由以上證人丁○○、乙○○之供證，得知被告與死者間，先有口語之衝突後，
      繼而衍生後續之肢體衝突。
（三）再查：被告自白持刀朝蘇文強揮刺，惟辯稱係自衛云云，然本件死者蘇文強之
      妻子甲○○為現場目擊者，證稱：伊與死者蘇文強帶著二名小孩，回到婆家吃
      完晚飯要到街上看花燈遊行，一走到十字路口，被告戊○○即衝上來與其夫蘇
      文強爭吵，伊為了不要惹事，拉著蘇文強往回走，蘇文強一轉身，被告戊○○
      就從胸前拿出一把尖刀，猛力刺向蘇文強的後背，並說「等到你了」，蘇文強
      不防被殺，邊跑、邊用手掌去擋刀，然而跑了幾步，就雙膝跪地，此時，被告
      戊○○則朝其夫蘇文強的頭部、鼠蹊部，連續刺了好幾刀，還說「死了吧」．
      ．等情，有警訊筆錄及檢察官之訊問筆錄可據，核與證人陳惠珊、陳慧瑄、鄭
      重川等三人於警訊中證稱：有看到一較年長、體型較瘦小的男子拿著類似匕首
      的刀子往體型較壯的男子身上刺了五、六刀之情節相符，並有扣案之尖刀一把
      足以佐證，其等之證詞，足堪信為真實，參酌前揭證人丁○○、乙○○之證言
      ，被告持刀刺向死者時，死者應係空手，以銳利之尖刀朝徒手之死者猛刺而謂
      出於自衛，有違常情，被告此部分辯解亦不可採。
（四）此外，被告又稱伊無殺人故意，純屬傷害致死云云，惟本件死者蘇文強全身有
      十餘處傷口，其中十處為切割刀刃穿刺傷，致命傷兩處：(一)頭部之傷口：頭部
      右後頂枕部有斜向穿刺傷約三公分，頭骨於頂枕骨於單刃穿刺傷之頭骨於外板
      有粉性骨折、內板有一分公分的刀刃尖端骨折，顱內及硬腦膜上、上腔、蜘蛛
      網膜周圍，腦實質均有輕度出血現象，於前後頂枕葉下有穿刺及血腫．．(二)胸
      部之傷口：右後腋線後方由上向下之穿刺傷，經第六、七肋間傷及右肺下葉並
      穿過右側橫膈及右葉肝臟，．．致肋骨右側第六、七肋骨間有穿刺傷，右肺下
      葉有三公分長度之穿刺傷，橫膈膜及肝臟切割傷。除此頭、胸部兩處致命傷外
      ，從手臂到腳趾尚有十餘處之傷口。凶器由傷口均呈單刃所致之皮膚切口以觀
      ，為單一刀器所致等情，有法務部法醫研究所九十一年法醫所醫鑑字第０四九
      一號鑑定書一份在卷可憑，而蘇文強確係因為生前遭銳利切割及穿刺傷致全身
      各處，頭部腦髓、血胸、肺臟刺創出血，而因中樞神經及呼吸性休克死亡一節
      ，亦經澎湖地檢署檢察官率同法務部法醫研究所法醫相驗明確，製有相驗結果
      證明書一紙，及有法務部法醫研究所九十一年法醫所醫鑑字第０四九一號鑑定
      書一份在卷可憑。以死者全身刀刃傷之多，刀刃傷之深，且朝頭部、胸背部等
      要害猛力穿刺，刀刀均足致命，何況數十刀，且案發現場為人車熙攘之區，
      當時死者之妻在現場尖叫勸阻，驚動左鄰右舍及行人，惟被告竟仍持刀向死者
      穿刺，以死者身上前開多處穿刺傷而言，被告用力之猛，頭胸兩處已足致命，
      惟未歇手，續向死者其他部位刺戳，且在光天化日下，大庭廣眾前揮刺，足信
      當時被告用心之狠，奪命之堅，彰彰明甚，被告宣稱無殺人故意，顯無可採。
      被告殺人之犯行，事證明確，堪以認定。
二、核被告戊○○所為，係犯刑法二百七十一條第一項之殺人罪。爰審酌被告與死者
    之夙怨及爭執、被告之教育、經濟、家庭、及犯後狡辯並無悔意等情，量處如主
    文之刑，並宣告褫奪公權，以懲不法。扣案之尖刀一把，不能證明為被告所有，
    爰不另為沒收之諭知。
據上論斷，應依刑事訴訟法第二百九十九條第一項前段、刑法第二百七十一條第一項
、第三十七條第二項、判決如主文。
本案經檢察官邱宇謙到庭執行
中    華    民    國      九十一      年      七        月      八    日
                                  臺 灣 澎 湖 地 方 法 院 刑 事 庭
                                        法      官  周    祖    民
右正本證明與原本無異。
如不服本判決，應於判決送達後十日內，向本院提出上訴狀（須附繕本）。
中    華    民    國      九十一      年      七        月     十     日
                                        書  記  官  楊    依    靚
附錄：本判決論罪科刑法條：
刑法第二百七十一條第一項：
殺人者，處死刑、無期徒刑或十年以上有期徒刑。
